臺灣高等法院刑事判決　　　　　　　　100年度上訴字第779號
上　訴　人
即　被　告　張順隆
上列上訴人因搶奪案件，不服臺灣臺北地方法院99年度訴字第19
05號，中華民國100年1月21日第一審判決（起訴案號：臺灣臺北
地方法院檢察署99年度偵字第23529號），提起上訴，本院判決
如下：
    主  文
上訴駁回。
    事  實
一、張順隆於民國99年10月7日凌晨2時許，在臺北市○○區○○
    路與三水街口，基於為自己不法所有之犯意，趁在該處擺攤
    之賴正裕向客人收取款項新臺幣（下同）200元而不及防備
    之際，徒手奪取之，得手後隨即往和平西路3段方向逃逸，
    適員警張伯欽在該處巡邏，立即上前追捕，直到康定路與和
    平西路3段口將張順隆逮捕，而查悉上情。
二、案經被害人賴正裕訴由臺北市政府警察局萬華分局報告臺灣
    臺北地方法院檢察署檢察官偵查後起訴。
    理  由
壹、證據能力部分：刑事訴訟法第159條第1項雖規定，被告以外
    之人於審判外之言詞或書面陳述，除法律有規定外，不得作
    為證據。惟同法第159條之5明定：「被告以外之人於審判外
    之陳述，雖不符前4條之規定，而經當事人於審判程序同意
    作為證據，法院審酌該言詞陳述或書面陳述作成時之情況，
    認為適當者，亦得為證據。」、「當事人、代理人或辯護人
    於法院調查證據時，知有第159條第1項不得為證據之情形，
    而未於言詞辯論終結前聲明異議者，視為有前項之同意。」
    。本件下列所引供述證據，經本院當庭提示，檢察官、被告
    及辯護人均無意見，且未於本院言詞辯論終結前聲明異議，
    本院審酌該等證據作成之情況，認為適於為本件認定事實之
    依據，依刑事訴訟法第159條之5第2項規定，應具有證據能
    力。另以下所引非供述證據，並無證據顯示係實施刑事訴訟
    程序之公務員違背法定程序所取得之證據，亦無刑事訴訟法
    第159條之4之顯有不可信之情況與不得作為證據之情形，自
    有證據能力。
貳、實體部分：
一、訊據被告矢口否認有搶奪犯行，辯稱：當天伊喝了酒，碰到
    告訴人，想要請告訴人喝酒，後來想要買菸、檳榔，因為身
    上沒有錢，所以向告訴人借錢，並沒有搶奪云云。經查：
  (一)被告於前揭時、地，趁在該處擺攤之告訴人向客人收取款項
    而不及防備之際，徒手奪取200元，旋即逃逸，適現場有員
    警巡邏，才將被告追捕到案等情，業據告訴人於警詢中指稱
    「張順隆先用單手勒住我的脖子，說要請我喝酒，但我不認
    識他，我用雙手將其掙開然後跑開，於是我便回的擺攤處所
    做生意，剛好有客人跟我買東西，張順隆便將客人給我的錢
    搶走並跑步離開，於是我大聲呼叫搶劫，而警察並在附近執
    行巡邏，因此立即跑步將嫌犯逮捕」等語甚明（見偵查卷第
    10頁）。另據證人張伯欽於原審審理時證稱：伊當時在執行
    巡邏勤務，聽到有民眾大喊搶劫，伊立即上前追捕，在和平
    西路與康定路口逮捕到被告，在被告身上搜到告訴人遭搶奪
    的200元，當時告訴人也在追被告，伊跟著告訴人一起追等
    語屬實（見原審卷第27-29頁）。而本件在逮捕被告時，確
    實在被告身上扣得告訴人遭奪取的款項，亦有警製搜索扣押
    筆錄、扣押物品目錄表（見偵查卷第13-16頁）及贓物認領
    保管單（見偵查卷第18頁）附卷可稽。綜上，均足以佐證告
    訴人於警詢中對於被告奪取財物的指訴，確屬真實可信。
  (二)被告於原審雖否認告訴人警詢中指訴的真實性，惟查，被告
    甫自告訴人手中取得款項後，即有人大喊搶劫，且告訴人亦
    有持器物上前追捕被告，此情不僅為被告於原審審理時所坦
    認，亦據證人張伯欽於原審審理時證述明確，若真如被告所
    稱伊係向告訴人借貸，何以告訴人會高呼搶劫以試圖求援？
    被告又何以要立即逃逸？甚至告訴人還持器具上前追捕被告
    ？顯見被告係未經告訴人同意，趁告訴人不備之際，以不法
    腕力奪取財物，也正因為是不法的犯罪行為，被告得手後才
    會立即逃逸，在場之人才會高呼搶劫試圖求援，且告訴人確
    實係遭不法奪取財物，才會立即上前追捕，是被告上開辯解
    ，顯然悖於實情，委無足取。
  (三)另事後告訴人雖於偵查中證稱：被告跟伊買東西而認識，被
    告拿200元之前好像有跟伊說要借200元云云。然依證人張伯
    欽於原審審理時證述：告訴人當場跟伊說這是搶劫，告訴人
    說他並不認識被告等語。是告訴人偵查中所稱：伊認識被告
    、被告有提到要借錢云云，實有疑義。況且，若真係朋友間
    的借貸，告訴人亦無法合理解釋為何會有人高呼搶劫，甚至
    其還會持器物上前追捕被告等情。再參以證人即前揭偵查時
    擔任法警之徐榮開於原審審理時證稱：伊當時在法庭外面走
    道，有聽到被告跟告訴人說這件事情就說是用借的，這件事
    情就到此為止等語（見原審卷第29-30頁），並有證人徐榮
    開於99年11月1日所製作之報告1份附卷足參（見偵查卷第41
    頁），證人徐榮開與被告並無恩怨糾紛，自無虛構上情之可
    能，顯見告訴人前揭偵查中的陳述，已經受到被告不當的干
    擾，所以才會為反於真實的陳述，而為迴護被告之詞，是告
    訴人前揭偵查中有利於被告之陳述，尚難採信。從而本件事
    證明確，應依法論科。
三、按刑法第325條第1項所謂搶奪，係乘人不備而掠取之，故須
    使用不法腕力，自財物所持人支配範圍內，移轉於自己之所
    持，最高法院19年上字第533號著有判例意旨可資參照。核
    被告所為，係犯刑法第325條第1項之搶奪罪。
四、原審本同上認定，依刑法第325條第1項規定，並審酌被告不
    思以己力正當謀生，竟為貪圖不法利益，搶奪他人財物，所
    為實屬非是，且犯罪後又飾詞否認，毫無悔意，甚至在偵查
    中為前揭干擾告訴人的舉措，以致影響告訴人陳述的真實性
    及任意性，其犯後態度不佳，但念及被告所得財物僅200元
    ，且告訴人已經領回，有贓物領據可按，所生危害尚非重大
    等一切情狀量處有期徒刑7月。認事用法，核無不合，量刑
    亦屬妥適。
五、被告上訴意旨略以：伊沒有搶告訴人的錢，也沒有毆打及拉
    扯的動作，另被告也自我反省，請考量被告已有些年紀，本
    身有多種疾病，還要照顧年邁父親，請從輕量刑云云。惟查
    ：如前所述，本件被告犯行事證明確，被告上訴意旨仍執前
    詞否認犯罪，顯不足採，另量刑之輕重，乃實體法上賦予法
    院得為自由裁量之事項，倘已斟酌刑法第57條各款所列情狀
    ，而未逾越法定刑度，或濫用其權限，即不能任意指為違法
    ，原審既業已考量刑法第57條各款情形，在適法範圍內行使
    裁量權，核無違法或不當，尚難謂過重。被告之上訴無理由
    ，應予以駁回。
據上論斷，應依刑事訴訟法第368條，判決如主文。
本案經檢察官陳大偉到庭執行職務。
中    華    民    國   100    年    4     月    28    日
                  刑事第十庭  審判長法  官  宋  祺
                                    法  官  高玉舜
                                    法  官  陳明珠
以上正本證明與原本無異。
如不服本判決，應於收受送達後十日內向本院提出上訴書狀，其
未敘述上訴之理由者並得於提起上訴後十日內向本院補提理由書
（均須按他造當事人之人數附繕本）「切勿逕送上級法院」。
                                    書記官  胡勤義
中    華    民    國   100    年    4     月    28    日